【裁判字號】    98,訴,1142
【裁判日期】    980810
【裁判案由】    偽造文書
【裁判全文】
臺灣臺北地方法院刑事判決              98年度訴字第1142號
公  訴  人  臺灣臺北地方法院檢察署檢察官
被      告  乙○○
上列被告因偽造文書案件，經檢察官提起公訴（98年度偵字第11
780號），被告於準備程序就被訴事實為有罪之陳述，經本院合
議庭裁定改行簡式審判程序審理，判決如下：
    主  文
乙○○共同行使偽造私文書，足以生損害於公眾及他人，處有期
徒刑肆月，如易科罰金以銀元參佰元即新臺幣玖佰元折算壹日，
減為有期徒刑貳月，如易科罰金以銀元參佰元即新臺幣玖佰元折
算壹日。附表所示偽造之簽名均沒收。
    事  實
一、乙○○係址設臺北市○○區○○路1段144號8樓之1生茂股份
    有限公司（下稱生茂公司）總經理， 陳英慈係生茂公司董
    事長 (已經本院判處罪刑)，均明知鄭朝慶、甲○○ (原名
    許梅)僅係公司員工，並未同意擔任生茂公司董事，且生
    茂公司於民國94年6月20日並未召開股東臨時會會議，竟共
    同基於偽造文書之犯意聯絡，於94年間之某日，在不詳地點
    ，以偽稱徵得鄭朝慶、甲○○2人之同意，利用不知情之「
    擎天人力資源有限公司」會計人員，代為在生茂公司94 年6
    月20日之股東臨時會會議紀錄上盜蓋「鄭朝慶」之印文，及
    在董事願任同意書上簽署「許梅」、「鄭朝慶」之簽名，
    虛偽表示上2人願意自94年6月20日起至97年6月19日止擔任
    生茂公司董事之不實事項，渠等復在生茂公司94年6月20日
    之董事會議出席簽到簿上偽造「許梅」、「鄭朝慶」之簽
    名後，並檢附上開偽造文件持向經濟部辦理生茂公司增資及
    變更公司種類之變更登記，使公務員誤將甲○○、鄭朝慶擔
    任生茂公司董事之不實事項，登載於職掌之生茂公司變更登
    記表上。足生損害於經濟部對公司登記管理之正確性及甲○
    ○、鄭朝慶。
二、案經甲○○訴請臺灣臺北地方法院檢察署檢察官偵查起訴。
    理  由
一、訊據被告乙○○對於上開犯行均坦承不諱，核與證人甲○
    ○、鄭朝慶所證及共犯陳英慈所述相符，復有生茂公司臨時
    股東會議紀錄、董事願任同意書、董事會議紀錄、生茂公司
    營利事業登記證3份等件在卷可證，被告上開任意性自白應
    為事實，可以採信。本件事證已臻明確，被告犯行堪以認定
    ，應依法論科。
二、按刑法部分條文於94年2月2日經總統令修正公布，並自95年
    7月1日起生效施行；參酌最高法院95年5月23日第8次刑事庭
    會議決議意旨，現行刑法第2條第1項之規定，係規範行為後
    法律變更所生新舊法律比較適用之準據法，於現行刑法施行
    後，應適用現行刑法第二條第一項之規定，為「從舊從輕」
    之比較；又比較時應就罪刑有關之共犯、未遂犯、想像競合
    犯、牽連犯、連續犯、結合犯，以及累犯加重、自首減輕暨
    其他法定加減原因（如身分加減）與加減例等一切情形，綜
    其全部罪刑之結果而為比較。查：
    (一)修正前刑法第28規定：「二人以上共同實施犯罪之行為者
      ，皆為正犯」，修正後則規定為：「二人以上共同實行犯
      罪之行為者，皆為正犯」，揆諸本條之修正理由係為釐清
      陰謀共同正犯、預備共同正犯是否合乎正犯之要件，故新
      法對共同正犯之範圍已有所限縮，自應為新舊法之比較。
      惟本件被告等係共同實行犯罪，其適用修正前、後之規定
      ，均成立共犯關係，是以修正後之規定，並未較有利於被
      告。
    (二)刑法第55條後段之「牽連犯」規定於修正時業經刪除。是
      於新法修正施行後，被告所為各罪間即須分論併罰，定其
      應執行之刑，而不得從一重處斷。故比較新、舊法之規定
      ，以修正前之規定較有利於被告。
    (三)刑法第214條之條文雖未修正，但其有罰金刑之規定，而
      刑法第33條第5款有關於罰金刑之規定，在刑法施行法於
      95年6月14日修正增訂第1條之1，並自95年7月1日起施行
      。關於罰金刑部分，刑法分則編各罪所定罰金刑之貨幣單
      位原為銀元，修正前刑法第33條第5款規定：「罰金：
      一元（銀元）以上。」，而依罰金罰鍰提高標準條例規定
      ，就七十二年六月二十六日前修正之刑法部分條文罰金數
      額提高二至十倍，其後修正者則不提高倍數，並依現行法
      規所定貨幣單位折算新臺幣條例規定，以銀元一元折算新
      臺幣三元。修正後刑法第三十三條第五款規定：「罰金：
      新臺幣一千元以上，以百元計算之。」，刑法第33條第5
      款所定罰金貨幣單位經修正為新臺幣後，刑法分則各罪所
      定罰金刑之貨幣單位亦應配合修正為新臺幣，為使刑法分
      則編各罪所定罰金之最高數額與刑法修正前趨於一致，乃
      增訂刑法施行法第1條之1：「中華民國九十四年一月七日
      刑法修正施行後，刑法分則編所定罰金之貨幣單位為新臺
      幣。九十四年一月七日刑法修正時，刑法分則編未修正之
      條文定有罰金者，自九十四年一月七日刑法修正施行後，
      就其所定數額提高為三十倍。但七十二年六月二十六日至
      九十四年一月七日新增或修正之條文，就其所定數額提高
      為三倍。」。從而，刑法分則編各罪所定罰金刑之最高數
      額，於上開規定修正後並無不同，惟修正後刑法第33條第
      5款所定罰金刑最低數額，較之修正前提高，自以修正前
      規定有利於被告。
    依上開各項整體綜合比較全部罪刑之結果，仍以修正前之刑
    法規定，較有利於被告，故依現行刑法第2條第1項前段規定
    ，自應適用被告行為時之法律即修正前之刑法規定論處。
三、核被告所為係犯刑法第216條、第210條之行使偽造私文書罪
    及同法第214條之使公務員登載不實文書罪。其偽造許梅
    、鄭朝慶簽名之行為，為偽造各該文書之部分行為；偽造之
    低度行為則為行使之高度行為所吸收，均不另論罪。又被告
    利用不知情之會計人員製作各該不實署押及文書，均為間接
    正犯。其就上開犯罪與陳英慈間互有犯意聯絡、行為分擔，
    為共同正犯。被告所犯前開二罪間，具有方法目的之牽連犯
    裁判上一罪，應從一重之行使偽造私文書罪處斷。爰審酌被
    告素行非惡，其為辦理公司增資及組織變更登記，一時失慮
    而犯本件之罪，犯後業已供承錯誤並表悔意，態度良好等一
    切情狀，量處如主文所示之刑。又依被告行為時即修正前之
    刑法第41條第1項前段規定：「犯最重本刑為五年以下有期
    徒刑以下之刑之罪，而受六個月以下有期徒刑或拘役之宣告
    ，因身體、教育、職業、家庭之關係或其他正當事由，執行
    顯有困難者，得以一元以上三元以下折算一日，易科罰金。
    」，該易科罰金折算標準，依當時有效即修正前罰金罰鍰提
    高標準條例第二條（現已刪除）規定，就其原定數額提高為
    一百倍折算1日，是被告依其行為時之易科罰金折算標準，
    應以銀元300元即新臺幣900元折算為1日。而現行即修正後
    之刑法第41條第1項前段則規定：「犯最重本刑為五年以下
    有期徒刑以下之刑之罪，而受六個月以下有期徒刑或拘役之
    宣告者，得以新臺幣一千元、二千元或三千元折算一日，易
    科罰金。」，故比較修正前後之易科罰金折算標準，現行規
    定並未較有利於被告，故應依被告行為時即修正前之刑法第
    41條第1項前段規定，諭知易科罰金之折算標準。末按，被
    告之犯罪時間在96年4月24日之前，且無中華民國九十六年
    罪犯減刑條例所定不得減刑之情形，應依同條例第2條第1項
    第3款規定，減其宣告刑二分之一，併諭知易科罰金之折算
    標準。附表所示之陳朝慶及許梅簽名均為偽造之簽名，併
    依刑法第219條規定宣告沒收。
據上論斷，應依刑事訴訟法第273條之1第1項、第299條第1項前
段，刑法第2條第1項前段、第216條、第210條、第214條、第219
條，修正前刑法第28條、第55條、第41條第1項前段，修正前罰
金罰鍰提高標準條例第2條，中華民國九十六年罪犯減刑條例第
2條第1項第3款、第7條、第9條，判決如主文。
本案經檢察官許鈺茹到庭執行職務
中    華    民    國    98    年    8     月    10    日
                  刑事第十五庭  法  官  孫惠琳
上正本證明與原本無異。
如不服本判決應於收受送達後10日內向本院提出上訴書狀，並應
敘述具體理由；其未敘述上訴理由者，應於上訴期間屆滿後20日
內向本院補提理由書（均須按他造當事人之人數附繕本）「切勿
逕送上級法院」。告訴人或被害人如對於本判決不服者，應具備
理由請求檢察官上訴，其上訴期間之計算係以檢察官收受判決正
本之日期為準。
                                書記官  郭錦賢
中    華    民    國    98    年    8     月    11    日
附表：
┌──┬───────┬──┬─────────────┐
│編號│  偽造之署押  │數量│    備       註           │
├──┼───────┼──┼─────────────┤
│ 一 │「鄭朝慶」簽名│壹枚│附於生茂股份有限公司九十四│
│    │              │    │年六月二十日董事會出席董  │
├──┼───────┼──┤事簽到簿                  │
│ 二 │「許梅」簽名│壹枚│                          │
├──┼───────┼──┼─────────────┤
│ 三 │「許梅」簽名│壹枚│附於董事願任同意書        │
├──┼───────┼──┼─────────────┤
│ 四 │「鄭朝慶」簽名│壹枚│附於董事願任同意書        │
└──┴───────┴──┴─────────────┘
附錄論罪法條：
中華民國刑法第216條
（行使偽造變造或登載不實之文書罪）
行使第 210 條至第 215 條之文書者，依偽造、變造文書或登載不實
事項或使登載不實事項之規定處斷。
中華民國刑法第210條
（偽造變造私文書罪）
偽造、變造私文書，足以生損害於公眾或他人者，處 5 年以下有
期徒刑。
中華民國刑法第214條
（使公務員登載不實罪）
明知為不實之事項，而使公務員登載於職務上所掌之公文書，足
以生損害於公眾或他人者，處3年以下有期徒刑、拘役或5百元以
下罰金。
中華民國刑法第219條
（沒收之特例）
偽造之印章、印文或署押，不問屬於犯人與否，沒收之。


司法院資訊處製作；財團法人民間司法改革基金會備份。
